臺中高等行政法院判決
　　　　　　　　　　　　　九十四年度簡字第七號
　　　　　　　　　　　　　九十.
原　　　告　甲○○
被　　　告　臺中縣政府
代　表　人　乙○○
訴訟代理人　丙○○
上列當事人間因醫療法事件，原告不服行政院衛生署中華民國九
十三年十二月二日衛署訴字第○九三○○四四三九九號訴願決定
，提起行政訴訟，本院判決如下︰
　　主  文
原告之訴駁回。
訴訟費用由原告負擔。
　　事  實
甲、事實概要：緣原告於台中縣太平市○○路五十號開設「天地
    人民俗療法中心」，因其於九十三年七月七日在中國時報Ｅ
    ３版刊登「不吃藥、不打針、不針灸『桂南生物科技大藥廠
    』」廣告，內容宣稱「生物科技研發成果．．．二十分鐘內
　　有神奇療效．．．1.『天下毒液』，2.『諾貝爾液』，3.『
　　護氣寶液』，4.『腦液』『雄風液』．．．等多項，均無毒
    性能吃，吃下無療效，首創外用汁液，連續治療，療效神速
    ，能快速根治，百分百無副作用．．．愛滋病．．．癌細胞
    未移轉未擴散．．．徵求免費治療的患者，若認為沒有療效
    ，送新台幣三百元路費回家，若認為有奇效，繼續洗搽治療
    至痊癒，由患者（家屬）心意送個紅包，八名聯合登報感謝
    ．．．地址：台中縣太平市○○路五十號，電話：０４─0
    0000000．．．」等文詞，經行政院衛生署中醫藥委
    員會查獲，移送台中縣衛生局查證認屬違規廣告，被告乃以
    原告違反醫療法第八十四條規定，爰依同法第一百零四條規
    定，於九十三年八月三十日以府授衛醫字第○九三○○三三
    六六五號處分書處原告新台幣（下同）五萬元罰鍰，原告不
    服，提起訴願，惟遭決定駁回，遂提起本件行政訴訟。
乙、兩造聲明：
一、原告聲明求為判決：撤銷訴願決定及原處分。
二、被告聲明求為判決：駁回原告之訴。
丙、兩造之陳述：
壹、原告起訴意旨略以：
一、九十三年七月七日中國時報Ｅ３版消費熱線是新聞，並非廣
    告，該新聞下面寫明：文許茜絨，這是記者發布的新聞。
二、本件新聞稿廣與原告於九十三年五月九日依照刊登廣告比較
    ，委刊單上所載印色是彩色，尺寸寬２１‧５公分、高２６
    公分，本件附送之新聞稿不是彩色、見報日是七月七日，又
    原告原委刊廣告，切結書寫明「許如鳳代刊生物科研成果發
    表會講座」，並有註明新聞多寫一點，系爭廣告單有生物科
    研成果發表會講座意義，以上可證系爭廣告單所載確係新聞
    。又委刊大型廣告，不論哪一報都有附贈新聞。
貳、被告答辯意旨略以：
一、被告衛生局（下仍稱被告）於九十三年七月二十八日派員前
    往原告住處訪查，原告表示該篇廣告不是他刊登，並且也不
    認識記者許茜絨，對被告所作訪問紀要拒絕簽名。其後被告
    於處分前依行政程序法第一百零二條規定通知原告陳述意見
    ，原告並有提出說明。經被告向中國時報台中分社記者許茜
    絨電話查詢，許小姐表示：「原告確於九十三年四月二十三
    日向本社委託刊登廣告，該委託廣告主要針對九十三年五月
    十四日星期五於台中巿文化中心地下室演講廳所做的報導，
    已於九十三年五月九日刊登（第一篇），而九十三年七月七
    日（第二篇）所刊報導為第一篇廣告後續所附贈的小廣告，
    並將原告刊登廣告委刊單資料傳真到本府衛生局。」。
二、經查該醫療廣告係屬原告與中國時報所達成協議，廣告內容
    是記者從原告手寫委刊廣告辭所載錄出來，非記者自行撰稿
    所為廣告，其所載：桂南生物科技大藥廠，生物科技研發成
    果二十分鐘內有神奇療效，不吃藥、不打針、不針灸，徵求
    免費治療的患者... 等，其內容已逾越醫療廣告管理範疇，
    且原告未具我國醫事人員資格，現址亦非醫療機構，顯已違
    反醫療法第八十四條規定為醫療廣告，應依法處分，原告分
    別於九十三年五月九日及七月七日刊登二則違規醫療廣告，
    第一篇於九十三年八月十六日開立行政處分書，第二篇是在
    第一篇尚未處分時所刊登，故未依違規醫療廣告處理原則加
    重處分，已見從輕，原處分並無不當。
　　理  由
一、按「本法所稱醫療機構，係供醫師執行醫療業務之機構。」
    、「本法所稱醫療廣告，係利用傳播媒體或其他方法，宣傳
    醫療業務，以達招徠患者醫療為目的之行為。」、「非醫療
    機構，不得為醫療廣告。」、「廣告內容暗示或影射醫療業
    務者，視為醫療廣告」、「違反第八十四條規定為醫療廣告
    者，處五萬元以上二十五萬元以下罰鍰。」分別為醫療法第
    二條、第九條、第八十四條、第八十七條及第一百零四條所
    明定。又「主旨：公告不列入醫療管理之行為及其相關事項
    。公告事項：一不列入醫療管理之行為如下：未涉及接骨或
    交付內服藥品，而以傳統之推拿方法或使用民間習用之外敷
    藥物、外敷生草藥與藥洗，對運動跌打損傷所為之處置行為
    。未使用儀器、未交付或使用藥品或未有侵入性，而以傳統
    習用方式，對人體疾病所為之處置行為。如藉按摩、指壓、
    刮痧、腳底按摩、收驚、神符、香灰、拔罐、氣功與內功之
    功術等方式，對人體疾病所為之處置行為。二前項不列入醫
    療管理之行為，除標示其項目外，依醫療法第五十九條（按
    本法於九十三年四月廿八日修正公布，本條改列第八十四條
    ）規定，不得為醫療廣告。」亦經行政院衛生署以八十二年
    十一月十九日衛署醫字第八二○七五六五六號公告在案。
二、本件原告於台中縣太平市○○路五十號開設「天地人民俗療
    法中心」，因其於九十三年七月七日在中國時報Ｅ３版刊登
    系爭廣告，內容宣稱如事實欄所示文詞，經行政院衛生署中
    醫藥委員會查獲，移送被告查證認屬違規廣告，乃以原告違
    反醫療法第八十四條規定，爰依同法第一百零四條規定，處
    原告五萬元罰鍰，原告不服，循序提起行政訴訟，訴稱如上
    述所載。
三、按原告雖稱其有香港地區之醫師執照，但在我國並未取得醫
    師執照，是其在台中縣太平市○○路五十號開設「天地人民
　　俗療法中心」，自非屬醫療法所規定之醫療機構，依同法第
　　八十四條之規定，原告不得為醫療廣告。經查，原告其於九
　　十三年七月七日在中國時報Ｅ３版刊登「不吃藥、不打針、
    不針灸．．．．二十分鐘內有神奇療效．．．」等事實欄所
　　示之文詞，有該報紙廣告欄在卷可佐，雖廣告文後有註明「
　　文／許茜絨」而有中國時報記者撰文之意，惟依此刊登內容
　　整體觀察，其所傳達之訊息，均為原告醫術宣傳，且具有招
　　徠他人前往原告處醫療之目的，已達宣傳招徠醫療業務，並
　　載有原告姓名、電話及住址，又該版面其他均為「紅舫頂級
　　牛排館」、「閱讀咖啡館」等商號之廣告，是此刊登內容顯
　　非一般報社記者因特定事件，前往現場採訪，再依據採訪內
　　容所發表之新聞稿，而為實質上之廣告，原告稱該刊登內容
　　並非廣告，自難採信。再者，依原告訴狀所附之中國時報刊
　　登廣告委刊單及切結書，原告在其委刊單上亦書有新聞多寫
　　一點等，切結書上為原告委託該報社之廣告內容涉及法令規
　　定，由刊登人即原告自負文責之意，原告在本件起訴狀上亦
　　稱委刊大型廣告，不論何報均附贈新聞等語。準此，足認原
　　告先於九十三年五月九日在委託中國時報刊Ａ７版廣告（原
　　告該次違章行為，亦經被告裁罰在案，由本院另案處理），
　　並約定由該報社刊登此日廣告後，事後再以一則形式上為新
　　聞稿，實質內容為廣告贈送予原告。又上開廣告文詞稱原告
　　之「天下毒液」等產品可治愛滋病及癌症患者等重症，亦非
　　上開行政院衛生署以八十二年十一月十九日衛署醫字第八二
　　○七五六五六號公告其中關於以民間習用之外敷藥物、外敷
    生草藥與藥洗，對運動跌打損傷所為之處置行為之情形，自
    屬醫療廣告。原告此廣告經行政院衛生署中醫藥委員會查獲
    ，移送被告查證結果，認屬違規廣告，並依行政程序法第一
    百零二條規定，於九十三年八月十二日以府授衛字第○九三
    ○○二八九二二號函通知原告於九十三年八月二十日前提出
    陳述意見，有該函及郵件回執在卷可稽，原告雖提出說明，
    經被告查證結果，仍依上開規定，處原告罰鍰五萬元，即無
    不合。
四、至原告訴稱其藥品非常有效，在廣東及香港地區都有上市乙
    節，縱然屬實，因其並非醫師，不得執行醫療業務，有如上
    述，不得為其刊登醫療廣告之免責之依據。次按原告於九十
    三年五月九日在委託中國時報刊Ａ７版醫療廣告，經被告裁
　　罰在案，該報社基於與原告該次廣告契約，約定事後贈送本
　　件廣告予原告，是原告本件之廣告與上開九十三年五月九日
    之廣告，並非同一日在不同廣告媒體為同一廣告內容行為之
    情形，係二違章行為，被告再為本件之裁罰，亦屬有據，併
    予敘明。
五、綜上所陳，本件原處分並無違誤。訴願決定予以維持，亦無
    不合。原告請求撤銷原處分及訴願決定，為無理由，其訴應
    予駁回。
據上論結，本件原告之訴為無理由，依行政訴訟法第二百三十六
條、第一百九十五條第一項後段、第九十八條第三項前段，判決
如主文。
中　　華　　民　　國　　九十四　　年　三　月　　三　　日
                              法  官　許　武　峰
以上正本證明與原本無異。
如不服本判決，應於判決送達後20日內，以本訴訟事件所涉及之
法律見解具有原則性者，始得向本院提出上訴狀並表明上訴理由
，經最高行政法院許可，否則不得上訴；如於本判決宣示後送達
前提起上訴者，應於判決送達後20日內補提上訴理由書（均應依
對造人數提出繕本）。提起上訴應預繳送達用雙掛號郵票390元
（34元及5元郵票各10份)。
中　　華　　民　　國　　九十四　　年　三　月　　三　　日
                              書記官  王  永  慶
